【裁判字號】    95,上訴,2522
【裁判日期】    951228
【裁判案由】    違反槍砲彈藥刀械管制條例
【裁判全文】
臺灣高等法院臺中分院刑事判決        95年度上訴字第2522號
上  訴  人
即  被  告  乙○○
選任辯護人  林麗麗律師
上列上訴人因違反槍砲彈藥刀械管制條例案件，不服臺灣臺中地
方法院94年度訴字第3850號中華民國95年8月1日第一審判決（起
訴案號：臺灣臺中地方法院檢察署94年度偵字第2124號），提起
上訴，本院判決如下：
    主  文
上訴駁回。
    事  實
一、乙○○、謝文國（業經原審判處有期徒刑壹年拾月，併科罰
    金新臺幣壹拾伍萬元，罰金如易服勞役，以新臺幣壹仟元折
    算壹日確定）均明知其等未經主管機關許可，不得持有、寄
    藏可發射子彈具有殺傷力之改造手槍及子彈，詎謝文國竟基
    於非法持有可發射子彈具殺傷力之改造手槍及子彈之犯意，
    於民國九十四年一月七日十三時許前之某時，在不詳地點，
    以不詳方式，取得機械性能良好，可擊發適用子彈，具殺傷
    力之由仿ＧＬＯＣＫ廠型半自動手槍製造之玩具手槍，更
    換土造金屬槍管改造而成之改造手槍（槍枝管制編號000
    0000000號，含彈匣一個）及具殺傷力，口徑９mm
    （９mm）制式子彈三顆，自斯時起，未經許可持有上開
    改造手槍及制式子彈。之後，於九十四年一月七日十三時許
    ，謝文國乃持前開改造手槍及制式子彈，前往臺中縣外埔鄉
    ○○路七二八巷二七號乙○○之住處，委託乙○○代為保管
    ，乙○○雖明知上情，猶基於非法寄藏可發射子彈具殺傷力
    之改造手槍及子彈之犯意，應允之，並將之藏放在該址內，
    自斯時起，未經許可寄藏上開改造手槍及子彈。嗣於九十四
    一月十三日十五時三十分許，為警持臺灣桃園地方法院核發
    之搜索票前往乙○○之上址住處執行搜索，當場起獲上開改
    造手槍一枝及制式子彈三顆。
二、案經臺中市警察局第六分局移送臺灣臺中地方法院檢察署檢
    察官偵查起訴。
    理    由
一、訊據上訴人即被告（以下簡稱被告）乙○○對於其有自九十
    四年一月七日十三時許，自謝文國處收受扣案之改造手槍及
    子彈，並代為寄藏在其住處等事實均坦承不諱。且查：
（一）被告乙○○上揭寄藏扣案改造手槍及子彈之犯罪事實，除
      據被告乙○○為認罪之陳述外，復經其妻即證人林慧珍於
      原審到庭結證稱：被告乙○○被查獲的前幾天（日期不清
      楚）下午一點左右，有一個胖胖的綽號「大胖九（台語）
      」的男生到家裏來，交給被告乙○○一包黃色紙袋包裝的
      物件，後來被警方查到，才知袋裏是扣案之改造手槍及子
      彈等語（原審卷第八十四頁至第八十九頁）無訛，有各該
      筆錄在卷可考。又扣案之前開改造手槍及子彈經送請內政
      部警政署刑事警察局鑑定結果：送鑑改造手槍一枝（含
      彈匣，槍枝管制編號0000000000號），認係由
      仿ＧＬＯＣＫ廠型半自動手槍製造之玩具手槍，更換土
      造金屬槍管改造而成之改造手槍，機械性能良好，可擊發
      適用子彈，認具殺傷力。送鑑子彈三顆（均經試射），
      認均係口徑９mm（９mm）制式子彈，認均具殺傷力等
      情，有該局九十四年二月二日刑鑑字第０九四０一五一六
      ０槍彈鑑定書存卷可查。此外，尚有臺中市警察局第六分
      局扣押筆錄暨扣押物品目錄表、照片附卷可稽，及扣案之
      前開改造手槍一枝及子彈三顆足資佐憑，足見被告乙○○
      上開自白，確有所據。且扣案之改造手槍及子彈確係謝文
      國於九十四年一月七日十三時許，持往被告乙○○上址住
      處，委由被告乙○○代為寄藏之事實，除據被告乙○○供
      述明確外，復經證人林慧珍到庭結證屬實，已詳如前述，
      謝文國對於其有於九十四年一月七日十三時許前往被告乙
      ○○住處，證人林慧珍亦有在場等情，復不予爭執，則被
      告乙○○與證人林慧珍就當日見聞之時、地及經過情形，
      所陳既互核相符，並非不可採信。又證人林慧珍證稱：與
      謝文國並不相識，只因與其夫即被告乙○○同行，而在漫
      畫書店見過一、二次面，謝文國胖胖的，被告乙○○都稱
      呼謝文國「大胖九（台語）」等語，亦為謝文國所不爭執
      ，並供陳：其綽號確實是「大胖九」，身高一百六十八公
      分，體重一百四十公斤，近幾年體重都差不多等語，被告
      乙○○復供稱：並無其他朋友叫「大胖九」等語，可知證
      人林慧珍雖然對於謝文國並非熟稔，但因謝文國之體型特
      徵明顯，綽號「大胖九」又頗能貼切形容謝文國之身材，
      加以被告乙○○又別無其他友人之綽號叫「大胖九」，與
      謝文國碰面的次數甚少，故證人林慧珍對於九十四年一月
      七日十三時許前來家中交予謝文國黃色紙袋（為警查獲後
      知內裝扣案改造手槍及子彈），指認確係謝文國一節，亦
      無誤指之可能。再者，謝文國與被告乙○○兩人係同學關
      係，並無任何仇隙怨恨，又與證人林慧珍不相識，更無任
      何怨隙可言，衡情，交付扣案槍彈予被告乙○○之人，若
      別有他人，被告乙○○大可供出真正寄藏槍彈者，如能幫
      助警方追查破獲槍彈來源，尚可獲邀從輕量刑之寬典，或
      者亦可只提供前手之綽號，而不明白供出前手之年籍資料
      ，亦不會加重被告乙○○應負之刑責，被告乙○○、證人
      林慧珍均無任何虛捏故事，誣指謝文國即為交付扣案槍彈
      者之必要或動機。另參以謝文國之二位兄長分別在臺中縣
      警察局大甲分局外埔分駐所及月眉分駐所擔任警察，被告
      乙○○本即知曉，且其戶籍地即屬該分局管轄區域，倘若
      扣案之槍彈並非謝文國委由被告乙○○所寄藏者，被告乙
      ○○應能預見，謝文國可請教對於犯罪偵查經驗熟稔擔任
      警察職務之兄長，而輕易地拆穿被告乙○○之謊言，準此
      ，更難想像被告乙○○要誣攀謝文國之情狀存在。綜上所
      述，應認被告乙○○、證人林慧珍彼此一致之陳述，應符
      實情，堪予採信。本案事證已明，被告乙○○於原審雖再
      請求傳喚其老闆黃士鴻，欲證明謝文國曾向證人黃士鴻表
      示要將槍枝寄放被告乙○○處，以及其原審之義務辯護人
      許宏達律師聲請將被告乙○○送測謊鑑定，均無必要。
（三）依上所陳，被告乙○○之自白，確與事實相符，堪予採信
      ，本件事證明確，被告乙○○非法寄藏扣案改造手槍及子
      彈之犯行，堪予認定。
二、新舊法比較之說明：
（一）刑法第二條第一項規定：
      查被告乙○○行為後，刑法第二條第一項業於九十四年二
      月二日修正公布，並自九十五年七月一日起施行。修正後
      刑法第二條第一項規定，已將新舊法律適用之「從新從輕
      」原則，改採「從舊從輕」原則，而此規定僅係規範行為
      後法律變更所生新舊法律比較適用之準據法，並非實體刑
      罰法律，自不生行為後法律變更之比較適用之問題，應逕
      行適用新法第二條第一項之規定，為「從舊從輕」之比較
      。
（二）又被告乙○○行為後，槍砲刀械管制條例業於九十四年一
      月二十六日修正公布，刪除原條例第十一條之規定，將原
      條文內容併入修正後該條例第八條，修正後第八條第四項
      規定：「未經許可，持有、寄藏或意圖販賣而陳列第一項
      所列槍枝者，處三年以上十年以下有期徒刑，併科新臺幣
      七百萬元以下罰金。」，與修正前第十一條第四項規定：
      「未經許可，持有、寄藏或意圖販賣而陳列第一項所列槍
      砲者，處一年以上七年以下有期徒刑，併科新臺幣七百萬
      元以下罰金。」不同，比較新舊法結果，以舊法較有利於
      行為人，故依刑法第二條第一項前段規定，各應適用行為
      時之法律即修正前槍砲彈藥刀械管制條例第十一條第四項
      之未經許可，持有可發射子彈具殺傷力之槍枝罪及未經許
      可，寄藏可發射子彈具殺傷力之槍枝罪處斷。
（三）修正前槍砲彈藥刀械管制條例第十一條第四項、第十二條
      第四項法定刑為罰金部分：
      查被告乙○○行為後，刑法第三十三條第五款業於九十四
      年二月二日修正公布，並自九十五年七月一日起施行；修
      正後刑法第三十三條第五款規定「罰金：新臺幣一千元以
      上，以百元計算之。」，與修正前刑法第三十三條第五款
      規定「罰金：一元以上。」不同。比較新舊法結果，以舊
      法較有利於行為人。
（四）刑法第四十二條易服勞役之規定：
      但查被告乙○○行為後，刑法第四十二條易服勞役之規定
      ，業於九十四年二月二日修正公布，並自九十五法  官據
      年七月一日起施行；修正後刑法第四十二條第三項規定：
      「易服勞役以新臺幣一千元、二千元或三千元折算一日。
      但勞役期限不得逾一年。」，與修正前刑法第四十二條第
      二項規定：「易服勞役以（銀元）一元以上三元以下折算
      一日。但勞役期限不得逾六個月。」不同，比較新舊法結
      果，因新舊刑法對易服勞役之折算標準，及易服勞役期限
      ，規定各有不同，利與不利之情形互見，應就新舊法之規
      定綜合比較，以決定適用最有利於行為人之法律。本件以
      修正後之規定，較有利於行為人，故應依刑法第二條第一
      項但書規定，適用修正後刑法第四十二條第三項之規定。
三、被告乙○○非法寄藏扣案改造手槍及子彈部分，則係犯修正
    前槍砲彈藥刀械管制條例第十一條第四項之未經許可寄藏可
    發射子彈具有殺傷力之改造手槍罪及現行同條例第十二條第
    四項之未經許可，寄藏子彈罪。又被告乙○○持有上開改造
    手槍及子彈，均係受寄之當然結果，皆不另論以非法持有改
    造手槍及子彈罪（最高法院七十四年台上字第三四００號判
    例可參）。被告乙○○一寄藏行為，同時寄藏改造手槍及制
    式子彈，分別觸犯未經許可，寄藏可發射子彈具有殺傷力之
    改造手槍罪及未經許可，寄藏子彈罪，為想像競合犯，應從
    一重之未經許可，寄藏可發射子彈具有殺傷力之改造手槍罪
    處斷。按犯槍砲彈藥刀械管制條例之罪，於偵查或審判中自
    白，並供述全部槍砲、彈藥、刀械之來源及去向，因而查獲
    或因而防止重大危害治安事件之發生者，減輕或免除其刑，
    槍砲彈藥刀械管制條例第十八條第四項前段固定有明文。惟
    所謂查獲，係指依其自白，查獲槍砲、彈藥、刀械之來源及
    去向而言，不包括自己持有被查獲之情形在內，且須有具體
    之證明者而言（九十四年度台上字第二六五八號、九十三年
    度台上字第五六一五號、九十年度台上字第三五六一號、九
    十三年度台上字第六二八０號裁判可資參照）。查扣案之改
    造手槍及子彈，均尚在被告乙○○之持有中，並未移轉予他
    人，已詳如前述，且經查詢謝文國之前科資料，亦查無謝文
    國於本案被查獲後，有另犯違反槍砲彈藥刀械管制條例案件
    之紀錄，此有謝文國之前科紀錄可考。綜上，被告乙○○顯
    無槍砲彈藥刀械管制條例第十八條第四項所規定得減輕或免
    除其刑之情狀。辯護意旨請求依上開規定對被告乙○○減輕
    其刑，於法即有未合。原審判決依上開理由，並適用（修正
    前）槍砲彈藥刀械管制條例第十一條第四項、槍砲彈藥刀械
    管制條例第十二條第四項，刑法第十一條前段、第二條第一
    項、第五十五條、第四十二條第三項、第三十八條第一項第
    一款之規定，並審酌被告乙○○於九十年間雖因過失致死案
    件，經法院判處有期徒刑八月，緩刑三年確定，緩刑期滿未
    經撤銷，其刑之宣告失其效力，素行尚可，有臺灣高等法院
    被告前案紀錄表可按，被告雖明知未經主管機關許可而得持
    有或寄藏槍彈，被告乙○○竟予以藏放，及其犯罪之動機、
    目的均屬可議，且對社會治安存有潛在之危險，並其犯罪手
    段不若一般持有槍砲彈藥類型犯罪之兇殘，亦非以加害良善
    為目的，且未曾因此造成公眾或他人之現實惡害，所生損害
    不大；被告寄藏之改造手槍為一枝，制式子彈三顆，數量不
    多，且持有或寄藏之時間短暫，並均被查扣；再考之被告係
    高職畢業，在菜市場送貨，經濟狀況尚可，且被告乙○○已
    婚，並育有一五個月大之幼子，為家中唯一經濟來源既坦認
    犯行，犯後態度良好等一切情狀量處被告乙○○有期徒刑壹
    年貳月，併科罰金新臺幣拾萬元，且諭知易服勞役之折算標
    準。復認扣案之改造手槍一枝（槍枝管制編號000000
    0000號，含彈匣一個），係違禁物，應依刑法第三十八
    條第一項第一款之規定，宣告沒收；扣案之制式子彈三顆，
    雖均具殺傷力，但皆因送鑑試射失其子彈之結構及性能，堪
    認業已耗損，並無殺傷力，而不屬違禁物，而不諭知沒收，
    核其認事用法均無違誤，量刑亦稱妥適，應予維持，被告上
    訴主張其應有槍砲彈藥刀械管制條例第十八條第四項前段減
    輕其刑之適用，原審量刑過重等語，指摘原審判決不當，惟
    被告並不適用槍砲彈藥刀械管制條例第十八條第四項前段減
    輕其刑之規定，業經原審詳述如前，且原審業已依上開情狀
    予以量刑，堪稱妥適，並無過重之處，被告上開上訴顯無理
    由，應予駁回。
據上論斷，應依刑事訴訟法第三百六十八條，判決如主文。
本案經檢察官甲○○到庭執行職務。
中    華    民    國    95    年    12    月    28    日
            刑事第三庭    審判長法  官  王  增  瑜
                                法  官  蔡  紹  良
                                法  官  胡  忠  文
上列正本證明與原本無異。
如不服本判決應於收受送達後十日內向本院提出上訴書狀，其未
述上訴之理由者並得於提起上訴後十日內向本院補提理由書（
均須按他當事人之人數附繕本）。
                                書記官  陳  麗  玉
中    華    民    國    95    年    12    月    28    日
附錄論罪科刑法條
修正前槍砲彈藥刀械管制條例第十一條
未經許可，製造、販賣或運輸第四條第一項第一款所稱其他可發
射金屬或子彈具有殺傷力之各式槍砲者，處五年以上有期徒刑，
併科新臺幣一千萬元以下罰金。
未經許可，轉讓、出租或出借前項所列槍砲者，處三年以上十年
以下有期徒刑，併科新臺幣七百萬元以下罰金。
意圖供自己或他人犯罪之用，而犯前二項之罪者，處無期徒刑或
七年以上有期徒刑，併科新臺幣一千萬元以下罰金。
未經許可，持有、寄藏或意圖販賣而陳列第一項所列槍砲者，處
一年以上七年以下有期徒刑，併科新臺幣七百萬元以下罰金。
第一項至第三項之未遂犯罰之。
槍砲彈藥刀械管制條例第十二條
未經許可，製造、販賣或運輸子彈者，處一年以上七年以下有期
徒刑，併科新台幣五百萬元以下罰金。
未經許可，轉讓、出租或出借子彈者，處六月以上五年以下有期
徒刑，併科新台幣三百萬元以下罰金。
意圖供自己或他人犯罪之用，而犯前二項之罪者，處三年以上十
年以下有期徒刑，併科新台幣七百萬元以下罰金。
未經許可，持有、寄藏或意圖販賣而陳列子彈者，處五年以下有
期徒刑，併科新台幣三百萬元以下罰金。
第一項至第三項之未遂犯罰之。


司法院資訊處製作；財團法人民間司法改革基金會備份。
